【裁判字號】    98,裁,496
【裁判日期】    980226
【裁判案由】    遺產稅
【裁判全文】
最  高  行  政  法  院  裁  定
                                       98年度裁字第496號
上  訴  人  甲○○
訴訟代理人  王淑琍  律師
被 上訴 人  財政部臺北市國稅局
代  表  人  凌忠嫄
上列當事人間遺產稅事件，上訴人對於中華民國97年10月29日臺
北高等行政法院97年度訴字第1475號判決，提起上訴，本院裁定
如下：
    主  文
上訴駁回。
上訴審訴訟費用由上訴人負擔。
    理  由
一、按對於高等行政法院判決之上訴，非以其違背法令為理由，
    不得為之，行政訴訟法第242條定有明文。依同法第243條第
    1項規定，判決不適用法規或適用不當者，為違背法令；而
    判決有同條第2項所列各款情形之一者，為當然違背法令。
    是當事人對於高等行政法院判決上訴，如依行政訴訟法第24
    3條第1項規定，以高等行政法院判決有不適用法規或適用不
    當為理由時，其上訴狀或理由書應有具體之指摘，並揭示該
    法規之條項或其內容；若係成文法以外之法則，應揭示該法
    則之旨趣；倘為司法院解釋或本院之判例，則應揭示該判解
    之字號或其內容。如以行政訴訟法第243條第2項所列各款情
    形為理由時，其上訴狀或理由書，應揭示合於該條項各款之
    事實。上訴狀或理由書如未依此項方法表明，或其所表明者
    與上開法條規定不合時，即難認為已對高等行政法院判決之
    違背法令有具體之指摘，其上訴自難認為合法。
二、上訴人之母即被繼承人劉高寶連於民國90年5月15日死亡，
    上訴人於核准延期申報期限內辦理遺產稅申報，經被上訴人
    以上訴人漏報坐落台北市○○區○○段2小段274地號土地及
    其地上建物(下稱內湖區房地)；坐落新莊市○○段777地號
    土地應有部分1/4及其地上物(下稱新莊市房地)，乃併予核
    定遺產總額新臺幣(下同)26,275,209元，遺產淨額17,875,2
    09元，應納稅額3,591,818元，並處罰鍰3,591,818元。上訴
    人申請復查結果，獲追減罰鍰18元，其餘復查駁回。就罰鍰
    部分提起訴願，經財政部96年9月13日台財訴字第096003030
    40號訴願決定(下稱前訴願決定)將原處分(復查決定)撤銷，
    著由被上訴人另為處分。嗣被上訴人重核復查決定仍維持原
    核定，上訴人復提起訴願及行政訴訟，均遭駁回，遂提起本
    件上訴。其上訴意旨略以：上訴人申報母親劉高寶連遺產稅
    之時，並不知其前曾出具說明書，表示內湖區房地係55年由
    上訴人之父劉占輝所贈與之財產。而上訴人向被上訴人查詢
    渠等財產歸戶清冊及劉占輝遺產稅申報情形所接獲回覆之財
    產、所得歸戶清單、劉占輝遺產稅復查決定、核定通知書等
    資料中，亦未附有前開劉高寶連所出具說明書，上訴人對此
    毫無注意可能性。而上訴人雖曾具名對劉占輝之遺產稅核課
    事宜申請復查，然實際情形均由母親劉高寶連處理，上訴人
    毫無所悉。且上訴人係於母親死後，才得悉父親劉占輝生前
    立有遺囑，上訴人依該遺囑指示，認為系爭坐落內湖、新莊
    之房地是劉占輝生前之財產，並應由上訴人繼承。況上訴人
    於90年12月13日補報劉占輝之遺產稅，被上訴人審核後並發
    給劉占輝之遺產稅逾核課期間同意移轉證明書，上訴人信賴
    經被上訴人審核後所發給之遺產稅逾核課期間同意移轉證明
    書，並以此為申報母親劉高寶連遺產稅之依據，並無故意或
    過失可言；且依遺產及贈與稅法第45條之規定，已依法規定
    申報而有漏報或短報情事者，按所漏稅額處以1倍至2倍之罰
    鍰。原處分未審酌上訴人具體案情，濫用裁量權，比照一般
    漏稅案件，對上訴人處以漏稅額1倍之重罰，原判決不察，
    竟予維持，違反「不同案件應為不同處理」之實質平等原則
    ，亦與「比例原則」、「應予衡量原則」、行政程法第9條
    「應於當事人有利及不利之情形，一律注意」之規定有違等
    語，雖以該判決違背法令為由，惟核其上訴理由，係就原審
    取捨證據、認定事實之職權行使，指摘其為不當，並就原審
    已論斷者，泛言未論斷，或就原審所為論斷，泛言其論斷矛
    盾，而非具體表明合於不適用法規、適用法規不當、或行政
    訴訟法第243條第2項所列各款之情形，難認對該判決之如何
    違背法令已有具體之指摘。依首開規定及說明，應認其上訴
    為不合法。
三、據上論結，本件上訴為不合法。依行政訴訟法第249條第1項
    前段、第104條、民事訴訟法第95條、第78條，裁定如主文
    。
中    華    民    國    98    年    2     月    26    日
                    最高行政法院第五庭
                        審判長法官  黃  璽  君
                              法官  姜  素  娥
                              法官  鄭  忠  仁
                              法官  黃  本  仁
                              法官  吳  東  都
以  上  正  本  證  明  與  原  本  無  異
中    華    民    國    98    年    2     月    26    日
                              書記官  王  福  瀛


司法院資訊處製作；財團法人民間司法改革基金會備份。
